臺灣桃園地方法院行政訴訟判決　
110年度交字第549號
原      告  王賢豪  

被      告  桃園市政府交通事件裁決處
                      設桃園市○○區○○路00號7~8樓
代  表  人  張丞邦    住同上
訴訟代理人  黃一鳴律師
上列當事人間交通裁決事件，原告不服被告民國110 年11月16日
桃交裁罰字第58-CG0000000號裁決，提起行政訴訟，本院判決如
下：
    主  文
原告之訴駁回。
訴訟費用新臺幣參佰元由原告負擔。
    事實及理由
壹、程序部分
一、本件原告不服被告於民國110 年11月16日以桃交裁罰字第58
    -CG0000000號裁決書（下稱原處分）所為之裁決，向本院提
    起撤銷訴訟，依兩造書狀所述各節及卷內資料所示，本件事
    證已臻明確，本院認無經言詞辯論之必要，爰依行政訴訟法
    第237 條之7 之規定，不經言詞辯論而為判決。
貳、實體部分
一、事實概要：原告於民國110 年8 月16日上午9 時33分許，騎
    乘車牌號碼000-0000 號普通重型機車（下稱系爭車輛），
    行經新北市○○區○○路0段000號旁（往大溪方向）最高速限50
    公里之路段時，經固定式測速照相儀器測得其車速達每小時
    70 公里，超速20公里，新北市政府警察局交通警察大隊（
    下稱舉發機關）員警乃於110 年8 月24日以新北市警交大字
    第CG0000000 號舉發違反道路交通管理事件通知單（下稱系
    爭舉發單）逕行舉發其有違反道路交通管理處罰條例（下稱
    道交條例）第40條規定，並載明應於同年10月8 日前到案。
    嗣原告於同年月2 日提出陳述意見，被告仍認其有「行車速
    度，超過規定之最高時速20公里以內」之違規事實，乃依道
    交條例第40條、第63條第1項規定，以原處分裁處原告罰鍰
    新臺幣（下同）1,200 元，記違規點數1 點，原處分於110 
    年11月16日送達予原告。原告不服原處分，於110 年11月22
    日向本院提起本件行政訴訟。
二、原告起訴主張：警告牌桿子沒有黃黑相間，機器被廟前的樹
    擋到視線，又被路牌擋到，完全看不到。機車騎在最外側車
    道中間，不想被後方汽車按喇叭、貼車或路邊插車，勢必車
    速稍微快一些，這樣的測速設計擺明就只是搶錢，根本完全
    失去提醒（限制）用路人車速的正當功能等語。並聲明：原
    處分撤銷。
三、被告則以：
　㈠按道交條例第7條之2第1項第7款規定：「汽車駕駛人之行為
    有下列情形之一，當場不能或不宜攔截製單舉發者，得逕行
    舉發：七、經以科學儀器取得證據資料證明其行為違規。」
    、第2項第9款規定：「前項第七款之科學儀器應採固定式，
    並定期於網站公布其設置地點。但汽車駕駛人之行為屬下列
    情形之一者，不在此限：九、行車速度超過規定之最高速限
    或低於規定之最低速限。」、第3項規定：「對於前項第九
    款之違規行為，採用固定或非固定式科學儀器取得證據資料
    證明者，於一般道路應於一百公尺至三百公尺間，於高速公
    路、快速公路應於三百公尺至一千公尺間，明顯標示之；其
    定點當場攔截製單舉發者，亦同。」、第40條規定：「汽車
    駕駛人，行車速度，超過規定之最高時速，或低於規定之最
    低時速，除有第四十三條第一項第二款情形外，處新臺幣一
    千二百元以上二千四百元以下罰鍰。」、第63條第1項第1款
    規定：「汽車駕駛人有下列各款所列條款之一者，除依原條
    款處罰鍰外，並予記點：一、有第四十條…記違規點數一點
    。」。
　㈡復按道路交通安全規則第93條第1項規定：「行車速度，依速
    限標誌或標線之規定，無速限標誌或標線者，應依下列規定
    ：一、行車時速不得超過五十公里。但在設有快慢車道分隔
    線之慢車道，時速不得超過四十公里，未劃設車道線、行車
    分向線或分向限制線之道路，時速不得超過三十公里。二、
    行經設有彎道、坡路、狹路、狹橋、隧道、學校、醫院標誌
    之路段、道路施工路段、泥濘或積水道路、無號誌之交岔路
    口及其他人車擁擠處所，或因雨霧致視線不清或道路發生臨
    時障礙，均應減速慢行，作隨時停車之準備。三、應依減速
    慢行之標誌、標線或號誌指示行駛。」。
  ㈢又按道路交通標誌標線號誌設置規則第55條之2規定：「測速
    取締標誌『警52』 ，用以警告車輛駕駛人前方路段常有測速
    取締執法，促使行車速度不得超過道路規定之最高速限或低
    於規定之最低速限。本標誌設於測速取締執法路段前，一般
    道路應於一百公尺至三百公尺間，高速公路、快速公路應於
    三百公尺至一千公尺間。」、第85條第1項規定：「最高速
    限標誌『限5』，用以告示車輛駕駛人前方道路最高行車時速
    之限制，不得超速。設於以標誌或標線規定最高速限路段起
    點及行車管制號誌路口遠端適當距離處；里程漫長之路段，
    其中途得視需要增設之。」。
  ㈣新北市政府警察局交通警察大隊110年10月13日新北警交執字
    第1104584724號函略以：「…案內重機車(車號：000-0000)
    於110年8月16日上午9時33分，行經新北市○○區○○路0段000
    號旁(往大溪)，因超速違規經本大隊逕行舉發，陳述人稱儀
    器遭樹遮蔽一節，經查該路段於測照地點前184公尺處設置『
    限速50公里』及『警52』警告標誌，告知用路人應依照道路速
    限行駛，亦於本大隊網站公告其設置地點，均符合相關規定
    ，行進中之車輛仍可清楚辨識，本案經測得速度為時速70公
    里、超過時速20公里，爰依道路交條例第40條規定舉發無誤
    …」；依上開函所附照片，本件舉發地點已依規定設置「警5
    2」測速取締標誌，亦有設置「限5」最高速限標誌，原告即
    應遵循指示速限行駛。
  ㈤本案使用雷達測速儀，係由財團法人工業技術研究院合格之
    精密儀器，並有經濟部標準檢驗局委託財團法人工業技術研
    究院於109年10月29日出具之雷達測速儀檢定合格證書可證
    ；再者，員警使用之雷達測速儀，檢定日期為109年10月22
    日，有效期限至110年10月31日（涵蓋原告違規行為時點）
    ，而雷達測速儀顯示系爭車輛當時行車速度為每小時70公里
    ，足認系爭車輛確有於110年8月16日上午9時33分許，以行
    車速度70公里之時速行駛於系爭路段之行為事實，堪可認定
    。而按交通警察製單舉發違反道路交通管理處罰條例所列之
    違規事實，本質上為行政處分，係公務員基於職務上之權力
    ，依法就特定之具體事件所為之具公法上效果之單方面行政
    行為，基於公務員為公法上行為具有公信力之原則，該行政
    行為當可被推定為真正，其據以依法處分之事實認定亦為正
    確無誤。準此，原舉發員警舉發交通違規案件時，僅需確信
    當時儀器所測定之數據為真並無誤時，自可依法賦予之職權
    依法告發。
  ㈥另參照道路交通標誌標線號誌設置規則第4條第1項之規定：
    「標誌、標線、號誌之設置、養護及號誌之運轉，由主管機
    關依其管轄辦理之。」及參照臺中高等行政法院108年交上
    字第10號行政裁定：「…有關標誌設置之高度、位置等項僅
    係原則性之規定，並非限制交通主管機關不得依據當地之實
    際路況、行車流量、行車速度及交通安全等情況而為設置標
    誌之裁量權限，此觀諸同規則第13條第1項規定：『標誌牌面
    之大小，應以車輛駕駛人在適當距離內辨認清楚為原則。』
    即明，自不得以交通主管機關所設置標誌之高度或位置與前
    揭原則性之規定有違，即一律認為汽車駕駛人超速行駛之違
    規行為應予不罰…」，標誌係交通主管機關依道路交通狀況
    及用路人之需要而依法設置，駕駛人有遵守標誌、標線、號
    誌指示之義務。且原告稱警告牌沒有依規定貼黃黑相間斜紋
    之部分，惟按道路交通標誌標線號誌設置規則第20條第3項
    之規定：「標誌設於易被撞或影響交通之處者，其支柱或支
    架應漆黑黃相間之線條，條寬二○公分，由下而上至標牌下
    緣為止，最高距地面一八○公分。」，僅於標誌設於易被撞
    或影響交通之處者須依規定將支架漆黑黃相間線條，非指所
    有標誌支架皆須漆黑黃相間線條，原告之主張顯於法有所誤
    會。
  ㈦按行政程序法第92條第1項、第2項前段規定：「本法所稱行
    政處分，係指行政機關就公法上具體事件所為之決定或其他
    公權力措施而對外直接發生法律效果之單方行政行為。前項
    決定或措施之相對人雖非特定，而依一般性特徵可得確定其
    範圍者，為一般處分，適用本法有關行政處分之規定。」，
    而交通標誌、標線、號誌之設置目的，在於提供車輛駕駛人
    及行人有關道路路況之警告、禁制、指示等資訊，以便利行
    旅及促進交通安全，有無設置之必要，如何設置，設置何種
    標誌以及在何處設置，屬主管機關職權內依法裁量之範圍，
    是此一涉及特定地點、多數人及長期時間之交通管制行為，
    揆諸前揭法條意旨，當屬一般處分甚明。則既屬一般處分，
    依行政程序法第100條第2項、第110條第2項之規定，一般處
    分之送達得以公告為之，除公告另訂不同日期者外，自公告
    日起發生效力。就行車管制號誌而言，主管機關之設置行為
    即屬一種「公告」措施，故「最高速限標誌」於對外設置完
    成時，即發生效力，人民即有遵守之義務，尚非可由原告恣
    意決定是否遵守。若在主觀上就舉發地點標誌設置有不符合
    設置規則相關規定而認有不當情事，固有循正當行政救濟途
    徑，向各該路段標誌設置之權責主管機關陳述反映，促其檢
    討改善，或另循訴願、行政訴訟之爭訟途徑救濟。惟在該路
    段之標誌設置未依法定程序變更前，所有用路人仍應有遵守
    之義務。否則，倘若所有汽、機車駕駛人見主管機關所設置
    之標線、標誌或號誌，全憑主觀之認知，認為設置不當即可
    恣意違反，將如何建立道路上所劃設標誌、標線或號誌之公
    信力，交通安全之秩序亦將無從建立，其他用路人之生命、
    財產安全，將失去保障(參照臺灣新北地方法院行政訴訟判
    決105年度交字第201號)。參照上開判決，若原告認為該標
    誌設置不當，應循正當行政救濟途徑促其改善，惟在該路段
    之標誌設置未依法定程序變更前，所有用路人仍應有遵守之
    義務，本件原告主張設計不當之部分顯無理由。
　㈧是以，系爭車輛因有「汽車駕駛人行車速度，超過規定之最
    高時速20公里以內」之情，是該當道交條例第40條規定所定
    要件。被告依法裁處，應無違誤。原告之訴為無理由，應予
    駁回等語置辯，並聲明原告之訴駁回。
四、本件爭點：
  ㈠本件違規採證地點前是否依規定設置警示標誌？
  ㈡被告對原告所為裁處，是否適法妥當？
五、本院之判斷：
  ㈠本件違規採證地點上游111 公尺處，已有設置警示標誌。
  ⒈按「（第1 項）汽車駕駛人之行為有下列情形之一，當場不
    能或不宜攔截製單舉發者，得逕行舉發：七、經以科學儀器
    取得證據資料證明其行為違規。……（第2 項）前項第七款之
    科學儀器應採固定式，並定期於網站公布其設置地點。但汽
    車駕駛人之行為屬下列情形之一者，不在此限：九、行車速
    度超過規定之最高速限或低於規定之最低速限。……（第3 項
    ）對於前項第九款之違規行為，採用固定或非固定式科學儀
    器取得證據資料證明者，於一般道路應於100 公尺至300 公
    尺間，於高速公路、快速公路應於300 公尺至1000公尺間，
    明顯標示之；其定點當場攔截製單舉發者，亦同」，道交條
    例第7 條之2 第1 項第7 款、第2 項第9 款、第3 項分別定
    有明文。次按，「行車速度，依速限標誌或標線之規定」，
    道路交通安全規則第93條第1 項亦有明文。
  ⒉經查，依卷附舉發機關110 年10月13日新北交執字第1104584
    724號函、110年12月10日新北警交執字第1104593444號函
　　檢附之示意圖、測速地點與警示標誌採證照片所示（見本院
    卷第43至50、52頁），速限與測速取締警示標誌距離本件違
    規地點，經測量約為184 公尺。且依上開照片觀之，速限與
    測速警示標誌設置處所係在道路邊線旁，而警示標誌周圍並
    無障礙物遮掩，高度亦屬適當，足使一般駕駛人明顯發覺該
    標誌。據此，堪認本案進行測速取締前，已在100 至300 公
    尺間設置明顯之警告標示，符合前開道交條例第7 條之2 第
    3 項規定，舉發機關對系爭車輛取締並逕行舉發，自屬合法
    。
　㈡本件係以雷達測速照相儀拍攝系爭車輛於事實概要欄所載時
    、地超速，有舉發照片、雷達測速儀檢定合格證書可稽（見
    本院卷第47至51頁），因機車駕駛人違規超速之行為稍縱即
    逝，無法當場攔截製單舉發，依前開規定，員警自得採用固
    定或非固定式科學儀器取得證據資料後逕行舉發。而本件雷
    達測速照相儀為固定式。依舉發機關於110 年12 月10日前
    開函文所示，本案使用固定式雷達測速照相儀器每年送經濟
    部標準檢驗局檢驗合格，其準確性並無問題，採證當時亦無
    故障，而原告亦自承車速稍快一些等情，舉發機關對原告逕
    行舉發，自屬合法。
　㈢復按，汽車駕駛人，行車速度，超過規定之最高時速，或低
    於規定之最低時速，除有第43條第1 項第2 款情形（即行車
    速度，超過規定之最高時速60公里）外，處1,200 元以上2,
    400 元以下罰鍰；汽車駕駛人有第40條情形者，除依原條款
    處罰鍰外，並予記違規點數1 點，道交條例第40條、第63條
    第1 項第1 款規定甚明。觀諸卷附舉發照片，系爭車輛於事
    實概要欄所載時、地，在限速50公里處，以每小時70公里之
    速度行駛，有舉發照片可稽（見本院卷第45頁），而拍攝該
    採證照片之雷達測速照相儀，於109 年10月22日經財團法人
    工業技術研究院檢定合格，有效期限至110 年10月31日乙節
    ，亦有雷達測速儀檢定合格證書在卷可考（見本院卷第51頁
    ），原告違規時間為110 年8 月16日，既在上開雷達測速照
    相儀有效期限內，該等儀器所測得之數據自具有相當之準確
    性，故原告有於事實概要欄所載時、地，以每小時70公里之
    速度駕駛系爭車輛，其行車速度超過規定之最高速限20公里
    （計算式：70－50＝20），至為明確。
  ㈣又因前開測速照相地點前方已有明顯之測速照相告示牌及測
    速取締標誌，業經本院詳述如前，則原告主觀上已可預見該
    地點常有測速照相取締，其仍駕駛系爭車輛行車速度超過規
    定之最高時速，顯係應注意、並能注意而不注意，具有過失
    甚明，被告予以裁罰自無違誤。
六、綜上所述，原告於事實概要欄所載時、地駕駛系爭車輛，在
    限速50公里之路段，以每小時70公里之速度行駛，自有行車
    速度超過規定最高時速20公里之情事。從而，被告以原告有
    「汽車駕駛人行車速度，超過規定之最高時速20公里以內」
    之違規事實，依道交條例第40條、第63條第1 項規定，對原
    告裁處罰鍰1,200 元，並記違規點數1 點，核無違誤。原告
    訴請撤銷原處分，為無理由，應予駁回。
七、本件事證已臻明確，兩造其餘攻擊、防禦方法及所提證據，
    經核均與判決結果不生影響，爰不一一論列，併此敘明。
八、本件訴訟費用額確定為第一審裁判費300 元，爰依行政訴訟
    法第98條第1 項規定，由敗訴之原告負擔。
中　　華　　民　　國　　111 　年　　1 　　月　　26　　日
                  行政訴訟庭　法　官　徐  培  元
上為正本係照原本作成。
如不服本判決，應於判決送達後20日內，向本院提出上訴狀並表
明上訴理由（原判決所違背之法令及其具體內容或依訴訟資料可
認為原判決有違背法令之具體事實），其未載明上訴理由者，應
於提出上訴後20日內向本院補提理由書（上訴狀及上訴理由書均
須按他造人數附繕本，如未按期補提上訴理由書，則逕予駁回上
訴），並應繳納上訴裁判費新臺幣750元。
中　　華　　民　　國　　111 　年　　1 　　月　　26　　日
                              書記官  吳  文  彤